【裁判字號】    98,訴,1408
【裁判日期】    980612
【裁判案由】    毒品危害防制條例
【裁判全文】
臺灣板橋地方法院刑事判決              98年度訴字第1408號
公  訴  人  臺灣板橋地方法院檢察署檢察官
被      告  甲○○
                      號2樓
                    （另案在臺灣臺北看守所羈押中）
上列被告因違反毒品危害防制條例案件，經檢察官提起公訴（98
年度毒偵字第1662號），暨移送併案審理（臺灣板橋地方法院檢
察署98年度毒偵字第2229號），本院於準備程序進行中，被告就
被訴事實為有罪之陳述，經告知被告簡式審判程序之旨，並聽取
當事人之意見後，合議庭裁定由受命法官獨任進行簡式審判程序
，判決如下：
    主  文
甲○○施用第一級毒品，累犯，處有期徒刑拾月；又施用第二級
毒品，累犯，處有期徒刑陸月。應執行有期徒刑壹年貳月。扣案
之甲基安非他命貳包（驗餘淨重零點貳伍貳捌公克）均沒收銷燬
之。
    事  實
一、甲○○前因施用毒品案件，經本院以90年度毒聲字第2143號
    裁定送觀察、勒戒後，認有繼續施用毒品之傾向，復經本院
    以90年度毒聲字第4706號裁定令入戒治處所施以強制戒治，
    嗣經本院以91年度毒聲字第1430號裁定停止戒治，所餘戒治
    期間付保護管束，於民國（下同）91年12月15日強制戒治期
    滿，經臺灣板橋地方法院檢察署檢察官於92年10月15日，以
    92年度戒毒偵字第324 號為不起訴處分確定；復因施用毒品
    案件，經本院於95年9 月29日以95年度簡字第4981號案件判
    處有期徒刑6 月，於同年95年11月7 日確定；又因施用毒品
    案件，經同院於96年4 月30日以96年度訴字第229 號分別判
    處有期徒刑6 月、10月，應執行有期徒刑1 年2 月確定，並
    經同院以96年度聲減字第2060號裁定減為有期徒刑3 月、5
    月，並定應執行刑為有期徒刑7 月確定，上開案件於97 年1
    月9 日執行完畢。猶不知悔改，於強制戒治執行完畢釋放後
    5 年內，基於施用第一級毒品海洛因、第二級毒品甲基安非
    他命之犯意，於98年2 月21日上午10時許，在臺北縣板橋市
    ○○路○段188 巷9 弄88之1 號住處內，以將海洛因摻入香
    煙中及將甲基安非他命放入玻璃球燒烤之方式，分別施用第
    一級毒品海洛因及第二級毒品甲基安非他命1 次。嗣於98年
    2 月21日下午3 時20分許，為警在臺北縣板橋市○○路198
    號前查獲，並扣得甲基安非他命2 包（淨重0.2530公克，驗
    餘淨重0.2528公克），經警採集尿液送驗結果，呈嗎啡類及
    安非他命類陽性反應，始悉上情。
二、案經臺北市政府警察局中正第一分局移臺灣板橋地方法院檢
    察署檢察官偵查起訴及移送併案審理。
    理  由
一、訊據被告甲○○坦承前開犯罪事實，而被告於98年2 月21日
    為警所採尿液送臺灣尖端先進生技醫藥股份有限公司檢驗結
    果，發現確有鴉片類、安非他命類之陽性反應，此有臺北市
    政府警察局中正第一分局98年2 月移送毒品防制條例人犯尿
    液檢體對照表、臺北市政府警察局偵辦毒品案件尿液檢體委
    驗單、臺灣尖端先進生技醫藥股份有限公司98年2 月27日出
    具之濫用藥物檢驗報告各1 紙附卷可稽。次查，該檢驗中心
    係先以酵素免疫分析法（ＥＩＡ）篩驗，其尿液中海洛因代
    謝物嗎啡、安非他命濃度超出檢測範圍，再以氣相層析質普
    儀分析法（ＧＣ／ＭＳ）確認；其檢驗方法係以「氣相層析
    儀」先將物質氣化後，再經分析管分離，由於各種物質之沸
    點及對管柱之吸附力不同，在經過檢測器（Detector）測定
    後，表現出不同之滯留時間（Retension time），以滯留時
    間來判斷係何種物質；再利用「質普儀」為檢測器，將物質
    撞擊成碎片，記錄其質譜圖。因每個化合物之鍵結能力不同
    ，故不同之物質會有其特定之質譜圖，因此在物質之判斷上
    有如指紋之鑑定，在理論上，扣除人為因素，其精確度已接
    近百分之百。此外，復有被告所有甲基安非他命2 包扣案可
    資佐證。足證被告前開自白應與事實相符，應予信實。從而
    ，本案事證已臻明確，被告犯行洵堪認定，自應依法論科。
二、按依現行（修正後）毒品危害防制條例就施用毒品者，祇於
    「初犯」及「5 年後再犯」二種情形，有其追訴條件之限制
    ，即須於初犯經觀察、勒戒或強制戒治釋放後，5 年內均無
    施用毒品之行為，始能認其前所實施之觀察、勒戒或強制戒
    治已足遮斷毒癮，而得於5 年後再犯時，再予適用初犯之規
    定，重行觀察、勒戒等程序。倘5 年內已經再犯，被依法追
    訴處罰，縱其第3 次（或第3 次以上）施用毒品之時間在初
    犯釋放5 年以後，即與「5 年後再犯」之情形有別，且因已
    於「5 年內再犯」，顯見其再犯率甚高，原實施觀察、勒戒
    或強制戒治，已無法收其實效，而無5 年戒斷期之存在，自
    無再經觀察、勒戒及強制戒治之必要，應得逕行追訴處罰，
    此有最高法院95年度台上字第1071號判決足資參照。查被告
    曾因施用毒品案件，先後經本院以90年度毒聲字第2143號裁
    定送觀察、勒戒後，認有繼續施用毒品之傾向，復經本院以
    90年度毒聲字第4706號裁定令入戒治處所施以強制戒治，嗣
    經本院以91年度毒聲字第1430號裁定停止戒治，所餘戒治期
    間付保護管束，於91年12月15日強制戒治期滿，經臺灣板橋
    地方法院檢察署檢察官於92年10月15日，以92年度戒毒偵字
    第324 號為不起訴處分確定；復因施用毒品案件，經本院於
    95年9 月29日以95年度簡字第4981號案件判處有期徒刑6 月
    ，於同年11月7 日確定；又因施用毒品案件，經同院於96年
    4 月30日以96年度訴字第229 號分別判處有期徒刑6 月、10
    月，應執行有期徒刑1 年2 月確定，並經同院以96年度聲減
    字第2060號裁定減為有期徒刑3 月、5 月，並定應執行刑為
    有期徒刑7 月確定，上開案件於97年1 月9 日執行完畢。被
    告本次再犯施用毒品犯行，依上揭最高法院判決意旨，顯非
    5 年後再犯，自合於毒品危害防制條例第23條第2 項之起訴
    條件，此有臺灣高等法院被告前案紀錄表附卷可按。被告自
    白與事實相符，事證明確，犯行洵堪認定，應依法論科。
三、按海洛因及甲基安非他命分屬第一級及第二級毒品，毒品危
    害防制條例第2 條第2 項第1 款及第2 款定有明文。核被告
    所為，係犯毒品危害防制條例第10條第1 項之施用第一級毒
    品罪及同條第2 項之施用第二級毒品罪；其持有海洛因及甲
    基安非他命之低度行為，分別為施用之高度行為所吸收，均
    不另論罪；其所犯上開二罪，犯意各別，行為互異，應分論
    併罰。末查被告有如事實欄所述論罪科刑執行完畢之情形，
    有臺灣高等法院被告前案紀錄表1 份可憑，是其於受有期徒
    刑執行完畢後5 年內故意再犯有期徒刑以上之上開二罪，為
    累犯，應依刑法第47條第1 項之規定，均加重其刑。至移送
    併辦即臺灣板橋地方法院檢察署98年度毒偵字第2229號案件
    ，與本件起訴部分係屬同一案件，本院業已審究如上，附此
    敘明。爰審酌被告已有多次施用毒品之紀錄，猶因施用海洛
    因、甲基安非他命再犯本罪，顯未衷心悛悔，漠視法令之禁
    制，恣意濫用藥品，甚為可訾，兼衡其施用海洛因、甲基安
    非他命所生危害實以自戕健康為主，於他人尚無明顯重大危
    害及其犯後終能供認無隱，態度良好等一切情狀，分別量處
    如主文所示之刑，並定其應執行之刑，以示懲戒。
四、末按，查獲之毒品，不問屬於犯人與否，均沒收銷燬之，毒
    品危害防制條例第18條第1 項前段定有明文。本件扣案白色
    結晶及結晶塊2 包，經鑑定結果，含有第二級毒品甲基安非
    他命成分（實稱毛重0.7030公克，淨重0.2530公克，取樣0.
    0002公克，餘重0.2528公克），係毒品危害防制條例第2 條
    第2 項第2 款規定之第二級毒品無訛，有交通部民用航空局
    航空醫務中心98年3 月5 日航藥鑑字第0981071 號毒品鑑定
    書1 紙在卷可稽，而盛裝上開扣案毒品之外包裝袋2 個，因
    有毒品殘渣黏附其上不可分，故併依同條例第18條第1 項前
    段宣告沒收銷燬之。
據上論斷，應依刑事訴訟法第299 條第1 項前段、第273 條之1
第1 項，毒品危害防制條例第10條第1 項、第2 項、第18條第1
項前段，刑法第11條前段、第47條第1 項、第51條第5 款，判決
如主文。
本案經檢察官陳姿雯到庭執行職務。
中    華    民    國    98    年    6     月    12    日
                  刑事第二庭    法  官  吳幸娥
上列正本證明與原本無異。
如不服本判決，應於判決送達後10日內敘明上訴理由，向本院提
出上訴狀（應附繕本），上訴於臺灣高等法院。其未敘述上訴理
由者，應於上訴期間屆滿後20日內向本院補提理由書「均需按他
造當事人之人數附繕本，切勿逕送上級法院」。
                                書記官  蕭佩宜
中    華    民    國    98    年    6     月    12    日
附錄本案論罪科刑法條全文：
毒品危害防制條例第10條
施用第一級毒品者，處6 月以上5 年以下有期徒刑。
施用第二級毒品者，處3 年以下有期徒刑。


司法院資訊處製作；財團法人民間司法改革基金會備份。
